【裁判字號】    99,訴,415
【裁判日期】    990412
【裁判案由】    返還消費借貸款
【裁判全文】
臺灣板橋地方法院民事判決               99年度訴字第415號
原      告  台灣中小企業銀行股份有限公司
法定代理人  戊○○
訴訟代理人  乙○○
被      告  崎晟企業有限公司
兼法定代理  丁○○
人
被      告  丙○○
            甲○○
上列當事人間請求返還消費借貸款事件，經本院於民國99年4月8
日言詞辯論終結，判決如下：
    主  文
被告崎晟企業有限公司、丁○○、甲○○及丙○○應連帶給付原
告新台幣參拾萬肆仟陸佰伍拾捌元及如附表一所示之利息、違約
金。
被告丁○○、甲○○應連帶給付原告新臺幣貳拾貳萬肆仟伍佰壹
拾壹元，及如附表二所示之利息、違約金。
訴訟費用由被告連帶負擔。
    事實及理由
甲、程序方面：
  一、按當事人得以合意定第一審管轄法院，但以關於由一定法
      律關係而生之訴訟為限，前項合意，應以文書證之，民事
      訴訟法第24條定有明文。經查，本件兩造於授信約定書第
      13條約定，因本契約書涉訟時，合意以臺灣板橋地方法院
      為第一審管轄法院，是本院就本件訴訟自有管轄權。
  二、被告崎晟企業有限公司（下稱崎晟公司）業經主管機關於
      民國99年3月4日解散登記，有該公司基本資料查詢表在卷
      可稽，依公司法第24條、第25條規定，自應行清算，且於
      清算範圍內視為尚未解散。惟該公司並無選任清算人就任
      或清算終結之聲報，已據本院查明屬實，依公司法第113
      條準用同法第79條規定，全體股東即丁○○一人為法定清
      算人，故丁○○仍為被告崎晟公司法定代理人，是原告對
      被告崎晟公司提起本件訴訟並以丁○○為崎晟公司法定代
      理人，即無不合。
  三、按訴狀繕本送達後，原告不得將原訴變更或追加他訴，但
      有下列各款情形之一者，不在此限：(三)擴張或減縮應受判
      決事項之聲明者，民事訴訟法第255條第1項第3款定有明
      文。查本件原告起訴狀請求附表一所示債權之違約金起算
      日為民國97年10月30日，嗣於本院99年4月8日言詞辯論時
      原告訴訟代理人當庭請求更正為99年3月14日起算，為減
      縮應受判決事項之聲明，揆諸首開規定，自應准許。
  四、被告甲○○、丙○○經合法通知，未於言詞辯論期日到場
      ，核無民事訴訟法第386條列各款情形，爰依原告聲請，
      由其一造辯論而為判決。
乙、實體方面：
  一、原告主張：被告崎晟公司於93年11月24日邀同被告丁○○
      、甲○○及丙○○為連帶保證人，向原告借款新臺幣（下
      同）100萬元，約定借款期間3年（自96年12月13日起，至
      99年12月13日止），本金按月平均攤還，利息按月計付，
      利率按告基準利率加年利率2.35%計付（目前為年率4.59%
      ），同時約定逾期繳納時，除仍按上開利率計息外，其逾
      期在6個月以內部分，另按上開利率10%計付違約金，逾期
      超過6個月部分，另按上開利率20%計付違約金。上開借款
      目前尚欠本金304658元，及自99年2月13日起算之利息、
      違約金未能清償。又被告丁○○於95年3月1日邀同被告甲○○為連帶保證人，向原告借款50萬元，約定借款期間6
      年（自95年3月6日起，至101年3月6日止），依青年創業
      貸款第4條第1項第1款約定償還本息，借款利息按郵政儲
      金二年期定期儲金機動利率加1.45%機動計息，貸款逾期
      未還者，利率改按原貸利率加年息1%計算利息（目前為年
      利率3.485%），逾期繳納在6個月以內者按上開利率10%、
      超過6個月者就超過部分按上開利率20%加計違約金，上開
      借款目前尚欠本金224511元，及自99年2月6日起算之利息
      、違約金未能清償。被告崎晟公司於99年1月1日經票據交
      換所公告「拒絕往來戶」後，迄今未能解除或撤銷，期間
      經原告親訪多次並於99年2月25日函催清償未果，按被告
      等所簽訂之授信約定書第5條第2項約定，被告等對原告所
      負一切債務視為全部到期。故爰依消費借貸及連帶保證之
      法律關係，求為判決如主文所示。被告崎晟公司及丁○○
      則抗辯稱：公司週轉不靈，雖有意願清償債務，惟目前無
      力負擔云云，並聲明駁回原告之訴。
  二、被告甲○○、丙○○二人未於言詞辯論期日到場，亦未提
      出書狀作何聲明或陳述。
  三、查原告主張之事實，已據其提出借據影本1紙、授信約定
      書影本4紙、青年創業貸款契約書及借據影本各1紙、原告
      電腦連線查詢單正本1紙、票據交換所公告、催告函影本
      各1紙為證，被告崎晟公司及丁○○對於原告主張之事實
      均不爭執，且其餘被告二人對於原告主張之事實已於相當
      時期受合法通知，而未於言詞辯論期日到場，亦未提出準
      備書狀爭執，依民事訴訟法第280條第3項準用同條第1項
      規定，即視同自認，準此自堪信原告之主張為真實。至於
      被告崎晟公司及丁○○所辯各節，對於兩造間債權債務關
      係無涉，所辯無堪憑採。從而，原告依消費借貸及連帶保
      證契約法律關係請求被告崎晟公司、丁○○、甲○○及丙○○應連帶給付原告304658元，及如附表一所示之利息、
      違約金。被告丁○○、甲○○應連帶給付原告224511元，
      及如附表二所示之利息、違約金，為有理由，應予准許。
  四、按民事訴訟法第389條第1項第5款宣告假執行者，其金額
      或價額之計算，以各個判決所命給付之金額或價額為準，
      以一訴主張數項標的，其合併判決者，應合併計算其金額
      或價額，以定其得否依職權宣告假執行。若原告或被告有
      多數之共同訴訟，且合併判決時，與「以一訴主張數項標
      的」之情形，在法院「所命給付」之金額部分，實質上相
      同，故應合併計算其金額或價額，以定其得否依職權宣告
      假執行。本件原告二項訴之聲明，分別對被告等人分別請
      求，雖第一、二項個別請求之金額均未逾50萬元，惟本院
      依原告對於多數被告所命給付之金額合併計算後已逾50萬
      元，故因原告並未聲請提供擔保宣告假執行，而本院依上
      開說明，自不另依職權宣告假執行，併此敘明。
  五、訴訟費用負擔之依據：民事訴訟法第85條第2項。
中    華    民    國    99    年    4    月    12    日
                  民事第三庭    法  官  張紫能
以上正本係照原本作成
如對本判決上訴，須於判決送達後20日內向本院提出上訴狀
中    華    民    國    99    年    4    月    12    日
                                書記官  蔡佳容
附表一：（單位：新台幣）
┌─┬─────┬────────┬────┬─────────────────┐
│編│          │                │        │       違約金計算期間及利率       │
│  │ 請求金額 │  利息計算期間  │  利率  ├────────┬────────┤
│號│          │                │（年息）│逾期在6 個月以內│逾期超過6 個月部│
│  │          │                │        │部分按原利率10% │分按原利率20%   │
├─┼─────┼────────┼────┼────────┼────────┤
│１│ 304658元 │自99年2月13日起 │ 4.59%  │自99年3月14日起 │自99年9月14日起 │
│  │          │至清償日止      │        │至99年9月13日止 │至清償日止      │
└─┴─────┴───────────────────────────────┘
附表二：（單位：新台幣）
┌─┬─────┬────────┬────┬─────────────────┐
│編│          │                │        │       違約金計算期間及利率       │
│  │ 請求金額 │  利息計算期間  │  利率  ├────────┬────────┤
│號│          │                │（年息）│逾期在6 個月以內│逾期超過6 個月部│
│  │          │                │        │部分按原利率10% │分按原利率20%   │
├─┼─────┼────────┼────┼────────┼────────┤
│１│ 224511元 │自99年2月6日起至│3.485%  │自99年3月7日起至│自99年9月7日起至│
│  │          │清償日止        │        │99年9月6日止    │清償日止        │
└─┴─────┴────────┴────┴────────┴────────┘

司法院資訊處製作；財團法人民間司法改革基金會備份。
